【裁判字號】    89,易,1518
【裁判日期】    900216
【裁判案由】    傷害
【裁判全文】
臺灣屏東地方法院刑事判決                        八十九年度易字第一五一八號
    公  訴  人  臺灣屏東地方法院檢察署檢察官
    被      告  戊○○○
    被      告  丁○○
右被告等因傷害案件，經檢察官提起公訴（八十九年度偵字第三八一六號、第四八七
四號），本院判決如左：
     主  文
戊○○○傷害人之身體，處罰金伍千元，如易服勞役，以參佰元折算壹日。
丁○○無罪。
     事  實
一、戊○○○為丁○○之姨母，二人為家庭暴力防治法所稱之家庭成員關係。戊○○○於民國八十九年六月五日十六時十分許，在屏東縣里港鄉○○村○○路八四號
    前，因丁○○父母間之糾紛而與丁○○發生爭執，詎戊○○○竟基於傷害之犯意
    ，以手抓傷丁○○，致丁○○右頸部淤傷、腫痛３Ⅹ０‧４公分。
二、案經丁○○訴由臺灣屏東地方法院檢察署檢察官偵查起訴。
     理  由
壹、有罪部分：
一、訊據被告戊○○○矢口否認右揭犯行，辯稱：當時在廟口前，丁○○之男友抓住
    我，丁○○就用拳頭毆打及抓傷我，我並未反擊，我不知丁○○如何受傷云云。
    經查：右揭犯罪事實，業據告訴人丁○○指訴：當時我與男友至商店買東西，出
    來後，碰到戊○○○，她即抓住我，問我是否認識她，我說不認識，她立即說不
    停，都說一些父母親之事情，我說那不關我之事，她就抓住我之衣服，不讓我離
    開，並抓傷我右頸部等語綦詳，復有告訴人提出之重安醫院驗傷診斷證明書一紙
    附卷可稽，參以證人丙○○○及甲○○於本院審理中均證稱，被告與告訴人當時
    曾發生爭執，另證人乙○○更證稱：我當時在麵攤吃麵，聽到有人在喊叫，我出
    去看，發現戊○○○與丁○○在吵架，丁○○抓住戊○○○打她臉，後來丁○○
    之男友把戊○○○抱住，要把她們二人拉開等語，顯見案發當時被告與告訴人曾
    發生爭執，二人並有肢體上之接觸，衡情，告訴人丁○○所受之傷害應為被告與
    之拉扯時所造成，被告辯稱未反擊云云，顯為飾卸之詞，委不足採，其犯行已堪
    認定。
二、核被告所為，係犯刑法第二百七十七條第一項之傷害罪。爰審酌被告未有前科，
    素行堪稱良好，及其犯罪之動機、手段、所造成之損害尚非重大，惟犯後飾詞狡
    辯，毫無悔意等一切情狀，量處如主文所示之刑，並諭知易服勞役之折算標準。
貳、無罪部分：
一、公訴意旨另以：丁○○於民國八十九年六月五日十六時許，在屏東縣里港鄉○○
    村○○路八四號前，因細故與戊○○○發生爭執，丁○○竟基於傷害之犯意，徒
    手毆打戊○○○，致戊○○○受有人中處抓傷２Ⅹ０‧２公分、右拇指擦傷瘀血
    ２Ⅹ０‧５公分等傷害，因認丁○○涉有傷害之罪嫌。
二、本件公訴意旨認被告丁○○涉有傷害犯行，係以告訴人戊○○○之指訴、證人乙○○之證述及卷附驗傷診斷明書等為其所憑之論據。訊據被告丁○○固堅詞否認
    有傷害犯行，辯稱：是因戊○○○扯我衣服，我為了要將她推開，就推了他好幾
    下等語。按犯罪事實應依證據認定之，無證據不得推定其犯罪事實。不能證明被
    告犯罪或其行為不罰者，應諭知無罪之判決。刑事訴訟法第一百五十四條、第三
    百零一條第一項分別定有明文。另依刑法第二十三條前段規定，對於現在不法之
    侵害，而出於防衛自己或他人權利之行為，不罰。經查：本件告訴人戊○○○固
    指訴，係因遭被告丁○○之男友抱住，再遭丁○○用拳頭毆打成傷及抓傷，伊均
    未反擊云云，惟由告訴人所提出之驗傷診斷證明觀之，告訴人所受之傷害為人中
    處抓傷，與其指訴之遭拳頭毆打成傷，迥不相符，另參諸一般人之人中所占顏面
    之面積極小，倘告訴人當時已遭被告之男友抱住，無力反擊，衡情，被告亦無僅
    針對面積狹小之人中下手抓傷之理，顯見告訴人戊○○○之指訴已有可疑之處，
    再者，依證人乙○○於本院所證，後來丁○○之男友將戊○○○抱住，要把她二
    人拉開等語，益證告訴人前開指訴，與事實不一，況且倘告訴人戊○○○案發當
    時，未出手抓住被告丁○○之衣領，丁○○之男友何須出手抱住戊○○○欲將二
    人拉開，足認告訴人戊○○○之指訴，委無足採。至證人乙○○於本院審理中，
    雖證稱：丁○○抓住戊○○○打她臉，戊○○○並無拉住丁○○，惟證人於檢察
    官偵訊中又證稱：我出來看時，戊○○○已經受傷，我沒有看到如何打傷的等語
    ，前後證詞已有瑕疵，況以戊○○○及丁○○均同為女性，體格相若，倘戊○○○未拉住丁○○之衣領，豈有不趁隙爭脫，而任由丁○○毆打之理，顯見證人上
    開證詞，應有迴護告訴人戊○○○，自無法遽採為憑。綜上，本件應以被告丁○○之辯詞較可採信，是以被告丁○○於案發時，雖出手推開告訴人戊○○○，致
    告訴人受有人中抓傷等傷害，惟被告當時既係為排除戊○○○抓其衣領等不法之
    侵害，且其防衛行為又無過當之處，核被告之行為，應屬正當防衛，而不予處罰
    。此外，復查無公訴意旨所指之傷害犯行，依上說明，應為無罪之諭知。
據上論斷，應依刑事訴訟法第二百九十九條第一項前段、三百零一條第一項、刑法第
二百七十七條第一項、第四十二條第二項、罰金罰鍰提高標準條例第一條前段、第二
條，判決如主文。
本案經檢察官潘國威到庭執行職務
中      華      民      國      九十      年      二      月    十六    日
                                      臺灣屏東地方法院刑事第一庭
                                          法  官   包梅真
右正本證明與原本無異。
對於本判決如有不服應於收受送達後十日內向本院提出上訴書狀上訴於台灣高等法院
高雄分院並按他造當事人之人數附具繕本。
                                          書記官   蔡進吉
中      華      民      國      九十      年      二      月十九    日
附錄法條：
刑法第二百七十七條第一項
傷害人之身體或健康者，處三年以下有期徒刑、拘役或一千元以下罰金。


司法院資訊處製作；財團法人民間司法改革基金會備份。
